【裁判字號】    97,毒抗,143
【裁判日期】    970420
【裁判案由】    戒治
【裁判全文】
臺灣高等法院臺南分院刑事裁定         97年度毒抗字第143號
抗  告  人  臺灣嘉義地方法院檢察署檢察官
被      告  甲○○
                    （臺灣嘉義看守所附設勒戒所勒戒中）
上列抗告人因被告違反毒品危害防制條例案件，不服臺灣嘉義地
方法院九十七年度毒聲字第一○一號，中華民國九十七年四月三
日裁定（聲請案號：臺灣嘉義地方法院檢察署九十七年度毒偵字
第七九號），提起抗告，本院裁定如下：
    主  文
原裁定撤銷，應由臺灣嘉義地方法院更為裁定。
    理  由
一、原審裁定意旨略以：
（一）本件被告經觀察、勒戒後評估之分數為「六十分」等情，
      此固有卷附「有無繼續施用毒品傾向評估標準紀錄表」可
      參。然觀諸卷附上開「有無繼續施用毒品傾向評估標準紀
      錄表」各欄得分記載：人格特質得分零分、臨床徵候得分
      五十五分（各分項得分包括戒斷症狀二十分、多重藥物使
      用十分、注射使用十分、使用期間五分、情緒及態度十分
      ）、環境相關因素五分（各分項得分包括社會功能五分、
      支持系統零分）等情，此觀上開「有無繼續施用毒品傾向
      評估標準紀錄表」之評估項目得分欄即明。其中「臨床徵
      候」方面之「多重藥物使用」分項，固勾選「有」，然觀
      諸該分項原係勾選「無」，再經劃去，是究該分項係判定
      為有無多重藥物使用，已非無疑。而被告於九十六年十一
      月二十日為警經其同意所採集之尿液經送驗結果呈可待因
      陽性及嗎啡陽性反應乙節，有詮昕科技股份有限公司濫用
      藥物尿液檢驗報告、代號與真實姓名對照認證單及尿液檢
      驗同意書各乙份在卷可佐，被告亦否認其除第一級毒品海
      洛因外，尚有施用其他毒品，且卷內亦乏任何積極證據足
      資證明被告有多重藥物使用之情形，是上開分項之得分顯
      有誤載，應係「無多重藥物使用」得分零分。準此，被告
      上開經觀察、勒戒後評估之總得分數應為五十分甚明，而
      其屬原則上應判定為無繼續施用毒品傾向者無誤。
（二）揆諸上開「有無繼續施用毒品傾向評估標準評分說明手冊
      」之判定準則，得分五十分以下者，原則上應判定為無繼
      續施用毒品傾向者，僅於情形特殊時，符合上開特殊個案
      之條件始可另為判定為有繼續施用毒品之傾向。從而，對
      分數在五十以下者，於再依據實際之狀況詳實註明判定之
      理由，而另為判定有繼續施用毒品傾向之整體判定時，其
      所加註理由，自應依據具體、客觀之事項為其判定基礎，
      尤須注意於評估標準紀錄表內，已採為評分項目，即不宜
      再重複採為整體評估內容，始符上開判定準則將得分五十
      分以下者劃屬「例外」始可判定為有繼續施用毒品傾向之
      本旨。查本件卷附「有無繼續施用毒品傾向評估標準紀錄
      表」之「有無繼續施用毒品傾向證明書」雖於詳細說明欄
      載有：「病人使用一級毒品，注射使用，有戒斷症狀，態
      度不實（表示沒有注射，卻有針孔），故判定為有繼續施
      用毒品傾向。」等情。惟詳細說明欄所載「注射使用」乙
      節已於上開整體評估之「臨床徵候」方面列為「注射使用
      」分項之評分項目；詳細說明欄所載「有戒斷症狀」乙節
      ，亦屬於上開整體評估之「臨床徵候」方面列為「戒斷症
      狀」分項之評分項目；詳細說明欄所載「態度不實（表示
      沒有注射，卻有針孔）」乙節，亦屬於上開整體評估之「
      臨床徵候」方面列為「情緒及態度」分項之評分項目；揆
      諸上開說明，自均不宜再重複採為整體評估內容。顯見上
      開詳細說明欄之記載內容與「有無繼續施用毒品傾向評估
      標準紀錄表」評估項目各欄之記載內容大致相同，仍乏詳
      實註明例外判定有繼續施用毒品傾向之理由。
（三）綜上所述，本件被告雖經臺灣嘉義看守所附設勒戒處所判
      定為有繼續施用毒品傾向。然依上開卷證資料顯示，被告
      依評估項目評分後係屬分數在五十以下者，依「有無繼續
      施用毒品傾向評估標準評分說明手冊」之判定準則，原則
      上應判定為無繼續施用毒品傾向；而勒戒處所於再依據實
      際之狀況註明判定之理由時，其所加註理由多係將評估標
      準紀錄表內，已採為評分項目，再重複採為整體評估內容
      ，且乏詳實註明具體、客觀之判定理由，實難認被告已符
      合上開判定原則所定特殊情形之要件。是本件尚乏積極證
      據足資證明被告確有繼續施用毒品傾向，聲請人之聲請自
      難認有理由，應予駁回。
二、抗告意旨略以：本件原審法院裁定駁回本署有關令被告甲○
    ○入戒治所施以強制戒治之聲請，無非係以被告甲○○被查
    獲時僅施用第一級毒品海洛因，並無其他證據認被告有施用
    其他毒品，臺灣嘉義看守所評估認被告有多重藥物使用係屬
    誤載，應認被告無多重藥物使用，被告無繼續施用毒品傾向
    。惟被告經臺灣嘉義地方法院以九十年毒聲字第三六號裁定
    入臺灣嘉義看守所執行觀察勒戒時，於毒品使用史上自承：
    因好奇心，於九十六年十月間起，以加熱後吸食發揮性氣體
    之方式，施用第二級毒品安非他命，此有勒戒處所觀察、勒
    戒人基本資料附卷可參，因之可證被告甲○○確實有多重藥
    物使用之臨床症候，而有繼續施用毒品之傾向。是以臺灣嘉
    義地方法院此次裁定不無疏誤之處。另按，抗告法院認為抗
    告有理由者，應以裁定將原裁定撤銷；於有必要時，並自為
    裁定，為刑事訴訟法第四百一十三條所明定。為達抗告實益
    ，因認有請貴院迅以裁定之必要。爰依刑事訴訟法第四百零
    三條第一項提起抗告。
三、經查：
（一）有無繼續施用毒品傾向之評估標準，並非完全以受勒戒人
      勒戒後之結果為準，勒戒前之各種情況，仍應作為評估之
      依據。次按，依「有無繼續施用毒品傾向評估標準」之評
      分說明手冊之規定，評估有無繼續施用毒品傾向，係以人
      格特質、臨床徵候及環境相關因素三項合併計算其分數；
      分數六十分以上，判定為有繼續施用毒品傾向；五十分以
      下判定為無繼續施用毒品傾向；五十一至五十九分則由判
      定者再做整體評估後決定，若判定為有繼續施用毒品傾向
      需加註理由；若情形特殊之個案，在認為依上述分數判定
      原則不合適時，可依據實際之狀況詳實註明判定之理由。
      又判定有或無繼續施用毒品傾向。其中「人格特質」之評
      估項目為：(1)毒品犯罪相關司法紀錄、(2)其他犯罪相關紀
      錄、(3)短期內再犯加重計分、(4)行為觀察；「臨床徵候」
      之評估項目為﹕(1)有無戒斷症狀、(2)有無多種藥物使用、
      (3)有無注射使用、(4)使用期間、(5)情緒及態度；「環境相
      關因素」之評估項目為﹕(1)依社會功能是否良好、(2)支持
      系統等作為判斷分數之依據。
（二）查據臺灣嘉義看守所附設勒戒處所之「有無繼續施用毒品
      傾向評估標準紀錄表」各欄得分記載：「人格特質之評估
      項目：(1)毒品犯罪相關司法紀錄：○筆（○分）；(2)其他
      犯罪相關紀錄：○筆（○分）；(3)短期內再犯加重計分：
      未再犯（○分）、(4)行為觀察（○分）。「臨床徵候」之
      評估項目為﹕(1)有無戒斷症狀：有（會手抖、流汗，否認
      有戒斷）（二十分）；(2)有無多種藥物使用：有（安＋海
      ）（十分）；(3)有無注射使用：有（十分）；(4)使用期間
      ：一月至一年（用海洛因共三個月，生活壓力大，朋友介
      紹，十一月二十日被抓，之後沒用迄今）（五分）；(5)情
      緒及態度：不良（態度不實，有針孔卻否認打針）（十分
      ）。「環境相關因素」之評估項目為﹕(1)依社會功能是否
      良好：不良（修車→工廠，一個月二萬多）（五分）；(2)
      支持系統（○分）」，其評分結果，人格特質得○分、臨
      床徵候得五十五分、環境相關因素五分，合計六十分，綜
      合判斷為有繼續施用毒品傾向，另在綜合判斷詳細說明欄
      內依據臨床實務，載明：「病人使用一級毒品，注射使用
      ，有戒斷症狀，態度不實（表示沒有注射，卻有針孔），
      故判定為有繼續施用毒品傾向」等語，此有臺灣嘉義看守
      所附設勒戒處所九十七年三月三十一日嘉所衛字第○九七
      ○○○一○九二號函及所附「有無繼續施用毒品傾向」證
      明書及評估標準紀錄表各一份（見毒偵卷第三至五頁）。
（三）另查，雖據九十六年十二月六日詮昕科技股份有限公司濫
      用藥物尿液檢驗報告指出，被告於九十六年十一月二十日
      為警經其同意所採集之尿液經送驗結果係呈可待因陽性及
      嗎啡陽性反應（見警卷第九頁），然據被告甲○○之勒戒
      處所受觀察、勒戒人基本資料表，其在「毒品使用史」欄
      之１－２目前主要濫用的物質、２－１曾經濫用的物質及
      ３－２初次使用物質等項目勾選安非他命，而此表格之製
      成係在平和之情況下製成，非如於法院審理時那般緊張下
      之情況下製成，則被告甲○○除施用第一級毒品海洛因外
      ，是否亦施用第二級毒品安非他命，顯有疑問，此有被告
      甲○○勒戒處所受觀察、勒戒人基本資料表在卷可稽（見
      嘉義地檢九十七毒偵七九卷第二七至三十頁）。
四、綜上所陳，本案依據醫療人員之專業判斷，仍認為被告有繼
    續施用毒品傾向，原審未經細查被告甲○○除使用第一級毒
    品海洛因外，究竟有無使用第二級毒品安非他命一節，遽認
    臺灣嘉義看守所附設勒戒處所「有無繼續施用毒品傾向評估
    標準紀錄表」中「臨床徵候」方面之「多重藥物使用」分項
    勾選「有」，係屬誤載，且無其他積極證據足資證明被告甲
    ○○確有繼續施用毒品傾向等理由，而裁定駁回檢察官之聲
    請，尚有未妥，檢察官之抗告為有理由，原審裁定既有未當
    ，自應由本院將原審裁定撤銷，並發回原審法院更為詳細之
    調查。本案事關當事人之權益，原審法院並應儘速處理，併
    此敘明。
據上論斷，應依刑事訴訟法第四百十三條前段，裁定如主文。
中    華    民    國    97    年    4     月    20    日
                  刑事第一庭    審判長法  官  黃崑宗
                                      法  官  蔡長林
                                      法  官  夏金郎
以上正本證明與原本無異。
不得再抗告。
                                      書記官  劉岳文
中    華    民    國    97    年    4     月    23    日


司法院資訊處製作；財團法人民間司法改革基金會備份。
